【裁判字號】    89,易,2697
【裁判日期】    890921
【裁判案由】    賭博
【裁判全文】
臺灣臺中地方法院刑事判決                        八十九年度易字第二六九七號
    公  訴  人  臺灣台中地方法院檢察署檢察官
    被      告  張棟樑
    選任辯護人  黃英傑
    被      告  天○○
                己○○
                甲○○
                宇○○
                庚○○
                戌○○
                宙○○
                戊○○
                地○○
                乙○○
                卯○○
                亥○○
                丑○○
                巳○○
                丙○○
                黃○○
                Ａ○○
                申○○
                酉○○
                午○○
                玄○○
                丁○○
                子○○
                癸○○
                未○○
                寅○○
右列被告等因賭博案件，經檢察官提起公訴（八十八年度偵字第二三０二九號、八十
九年度偵字第六二０號），本院判決如左：
    主  文
張棟樑、天○○、宇○○、李淑敏、甲○○、庚○○均無罪。
戌○○、宙○○、戊○○、地○○、乙○○、卯○○、亥○○、丑○○、巳○○、丙○○、黃○○、Ａ○○、申○○、酉○○、午○○、玄○○、丁○○、子○○、癸○○、未○○、寅○○均無罪。
    理  由
一、公訴意旨略以：被告張棟樑係址設臺中縣大里市○○路五三六號「金城歡樂世界
    」遊藝場（下稱金城遊藝場）之負責人，雇用具有犯意聯絡之被告天○○擔任協
    理，負責該遊藝場現場行政及人員應徵與調配之工作。其二人基於常業賭博之共
    同犯意聯絡，由被告天○○出面雇用同有犯意聯絡之被告庚○○負責機台維修與
    在現場用現金換取賭客機台上代幣之工作，被告宇○○擔任現場機台維修員，被
    告李淑敏及被告甲○○二人在櫃臺負責兌換代幣予賭客之工作。並自民國（下同
    ）八十七年間起，在該屬於公眾得出入場所之遊藝場內，擺設中國象棋等種類之
    電動玩具機台數十台，開始與不特定之客人對賭換錢，其方式為賭客先至櫃臺換
    取代幣，每新台幣（下同）五元可換取代幣一枚，賭客贏時，可將代幣放在機台
    上，通常每二十二個放成一疊，即會有現場員工或賭客以一百元之現金換取機台
    上之代幣。嗣於八十八年十一月十五日晚上八時二十分許，賭客吳宏寅、劉林振
    、陳永吉、潘臨春（以上四人均由檢察官依職權為不起訴處分）、何炎杰（另因
    曾經判決確定而另為不起訴處分）及被告戌○○、宙○○、戊○○、地○○、乙○○、卯○○、黃志心、丑○○、巳○○、丙○○、黃○○、Ａ○○、申○○、
    酉○○、午○○、玄○○、丁○○、子○○、癸○○、未○○、寅○○及辛○○
    、壬○○（此二人俟到案後再行審結）等二十八人於該遊藝場把玩電動玩具時，
    為警當場查獲，並扣得供賭博所用之中國象棋（八人座）一台、撲克學園八台、
    沙漠風暴六台、超級鑽石列車七台、滿貫大亨二十七台、樂透大亨八台、瑪琍大
    亨五台、柏青鑽石二台、西遊記二台、超級水果王（六人座）一台、恐龍樂園（
    五人座）一台、皇冠霹靂馬（八人座）一台、快樂小丑（六人座）一台、監視器
    五支、帳冊三本及賭資一萬一千九百三十四元，因認被告張棟樑、天○○、宇○○、李淑敏、甲○○及庚○○等六人涉有刑法第二百六十七條之常業賭博罪嫌，
    被告戌○○、宙○○、戊○○、地○○、乙○○、卯○○、黃志心、丑○○、巳
    ○○、丙○○、黃○○、Ａ○○、申○○、酉○○、午○○、玄○○、丁○○、
    子○○、癸○○、未○○、寅○○等二十一人涉有刑法第二百六十六條第一項之
    賭博罪嫌。
二、本件公訴人認被告張棟樑等六人涉有常業賭博罪嫌、被告戌○○等二十一人涉有
    賭博罪嫌，無非係以證人吳宏寅、劉林振、陳永吉及潘臨香於偵查中所供稱：該
    遊藝場之經營方式係賭客先至櫃臺換取代幣，每五元可換取代幣一枚，賭客贏時
    ，可將代幣放在機台上，每二十二枚放成一疊，並由現場員工或賭客以一百元之
    現金換取機台上之代幣，且賭客彼此間係互相有樣學樣而利用上揭方法換取現金
    等語，以及證人劉林振於警訊時明確指稱該遊藝場員工即被告庚○○有在現場機
    台處拿錢向伊兌換代幣等語；另被告戌○○、宙○○、戊○○、何炎杰亦分別供
    稱：所贏之代幣會有不特定之人以一百元來換二十二至二十三枚代幣，且渠等在
    現場曾多次見過賭客以此方法兌換現金，而電動玩具機台周圍亦會有人問要不要
    用代幣換現金等語，並依此推論被告張棟樑、天○○所經營之遊藝場，賭客彼此
    間或與現場員工得以一百元現金換取二十二枚代幣乙節，已為遊藝場賭客彼此間
    流傳週知之事；此外，並於現場扣得中國象棋（八人座）一台、撲克學園八台、
    沙漠風暴六台、超級鑽石列車七台、滿貫大亨二十七台、樂透大亨八台、瑪琍大
    亨五台、柏青鑽石二台、西遊記二台、超級水果王（六人座）一台、恐龍樂園（
    五人座）一台、皇冠霹靂馬（八人座）一台、快樂小丑（六人座）一台、監視器
    五支、帳冊三本及賭資一萬一千九百三十四元等物為其主要論據。惟訊據被告張
    棟樑等人則堅決否認有何賭博犯行，被告張棟樑辯稱：伊係正當經營，遊藝場規
    定代幣不可換回現金，客人彼此間之買賣伊不清楚等語。被告天○○、宇○○、
    李淑敏、甲○○辯稱：代幣換出後即不收回，不可以兌換現金或財物，客人贏時
    可重複使用或自行帶走等語。被告庚○○辯稱：客人贏得代幣不能換錢，只能當
    場玩完或自己帶走，伊也未曾拿錢換回客人之代幣等語。被告戌○○、宙○○、
    戊○○、乙○○、卯○○、亥○○、丑○○、巳○○、丙○○、黃○○、申○○
    、酉○○、玄○○、丁○○、子○○、癸○○、未○○、寅○○等人則辯稱：渠
    等均不知遊藝場之代幣可以兌換現金等語。
三、按犯罪事實應依證據認定之，無證據不得推定其犯罪事實；又不能證明被告犯罪
    者，應諭知無罪之判決，刑事訴訟法第一百五十四條、第三百零一條第一項分別
    定有明文。次按刑法第二百六十六條第一項賭博罪，其係以賭博財物之行為為其
    構成要件，而其所謂財物，係指金錢或其他有經濟價值之有體物而言，若僅以所
    得分數換取代幣以便再玩一次或數次者，應屬無形之財產上利益，尚與所謂「財
    物」有間，自不構成賭博罪責。又認定被告有罪之判決，須依證據認定之，若單
    純依憑證人之證詞以為認定，則必須該證詞並無瑕疵或矛盾者，始可採為證據，
    如未能發現相當證據，或證據不足以證明，自不能以推測或擬制之方法，以為裁
    判之依據（最高法院四十年台上字第八六號判例參考）。經查：
  (一)該金城遊藝場確有規定不得以代幣兌換現金等情，業據被告張棟樑、天○○、宇
    ○○、李淑敏、甲○○等人供述明確，核與同案被告何炎杰、戊○○、乙○○、
    亥○○、巳○○、黃○○、申○○、丁○○、未○○、卯○○、丑○○、丙○○
    、玄○○、子○○等人於偵查時供述：贏的代幣均帶回家或玩到完，沒有向櫃臺
    換過錢等情相符。被告卯○○更明確供述：以前伊要向櫃臺換錢，櫃臺說不能換
    錢等語明確（見偵查卷第一百二十頁）。此外，復有查獲當時現場照片所示警語
    可稽。足徵該遊藝場已明確告知顧客代幣不得兌換現金屬實。
  (二)又被告戌○○、宙○○、戊○○、何炎杰、吳宏寅雖分別供述：所贏得之代幣會
    有不特定之人以一百元來換二十二至二十三枚代幣等語；但被告戌○○、宙○○
    、戊○○、何炎杰亦同時陳稱：並未向櫃臺換過錢，係向不特定之人換現金，亦
    不知與伊換現金之人是否為遊藝場之員工等語（見警卷警訊筆錄），且證人吳宏
    寅、陳永吉亦同時證稱：伊並未在櫃臺換回現金過，遭警察查獲之人中亦無以現
    金向其換過代幣之人等語（見偵查卷第八十一頁背面、第八十二頁背面）。再者
    ，警方查獲當日除現場把玩電動玩具機多人外，亦同時查獲在現場服務之遊藝場
    員工，然並未有現場顧客明確指認係由現場何位遊藝場之員工以現金向其換回代
    幣，而係謂渠等向不特定之人兌換現金等情。足徵依據被告戌○○、宙○○、戊○○、何炎杰之前開供詞，尚不足以認定金城遊藝場有以現金兌換代幣之賭博行
    為。。
  (三)再者，依一般經營賭博性電玩業者之慣例，賭客通常係依其押注所得之分數以同
    比例之方式向業者兌換等值之金錢或財物。然本件賭客竟係以一百元向櫃臺兌換
    二十枚代幣，而若欲以代幣換回現金，則須以二十二至二十三枚代幣才能換回一
    百元之現金等情節，已據被告戌○○等多人供述在卷。若該遊藝場係可供賭客以
    代幣兌換現金，則至該遊藝場娛樂消費之顧客理應以同值之代幣向櫃臺或業者兌
    換現金，豈有以較高值之代幣換回不等值現金之理？顯見該遊藝場應非可以代幣
    兌換現金，以致到該遊藝場娛樂消費之顧客於消費結束而尚有餘額時，因不願繼
    續消費，而須以較高價值之代幣向欲繼續消費娛樂之顧客換取較低額現金。是被
    告辰○○、天○○等人辯稱係顧客彼此間私下交易之辯詞，核與同案被告戌○○
    、宙○○、戊○○、何炎杰等供述係向不特定之人兌換現金之情節相符，則被告
    辰○○、天○○等人上開辯解尚屬可採。至於顧客私下以現金兌換代幣，並非該
    遊藝場所能掌控，自難認該遊藝場有容許客人私下以現金兌換代幣之情事，亦不
    得據此即為被告辰○○等人涉有賭博罪嫌之認定。
  (四)另證人劉林振於偵查時雖明確指出該遊藝場員工庚○○有在現場機台拿錢向伊兌
    換代幣云云，然證人劉林振於本院審理時卻改稱：偵查當時伊係供稱有拿現金向
    櫃臺換代幣，並沒有拿代幣去換現金，當日是警員逼伊承認，伊害怕才會如此說
    等語，則其證言先後不一反覆不定，復為被告庚○○所堅決否認，其證言之真實
    否已有可議；再者，當場為警查獲之顧客達二十餘名，何以僅一人指述被告庚○○？又證人劉林振於偵查中證稱：「（何時開始該遊藝場有在換錢？）我從八十
    七年開始，就有看過並換過…」、「（庚○○於何時起向你換過錢？）我常去玩
    ，就一直有見過他在現場」等語，尚難遽認被告庚○○與證人劉林振以代幣換過
    現金之事實，自難僅以證人劉林振於警訊中之證述即為被告庚○○有罪之認定，
    並藉此推論其餘被告有賭博犯行。
  (五)另扣案之中國象棋（八人座）一台、撲克學園八台、沙漠風暴六台、超級鑽石列
    車七台、滿貫大亨二十七台、樂透大亨八台、瑪琍大亨五台、柏青鑽石二台、西
    遊記二台、超級水果王（六人座）一台、恐龍樂園（五人座）一台、皇冠霹靂馬
    （八人座）一台、快樂小丑（六人座）一台等電動玩具機，是否經商品檢驗局依
    法檢驗合格，或經評鑑分類、粘貼標示證後始陳設營業，皆屬行政機關職權範疇
    ，難謂因違反電子遊藝場業輔導管理作業規範，即認屬賭博犯行，是亦不得僅依
    此即為被告辰○○等人有罪之認定。綜上所述，公訴人所舉之證據尚不足以證明
    被告辰○○等二十七人犯罪，此外本院復查無其他積極之證據足資證明被告辰○○等人犯有賭博犯行，自難以賭博罪相繩，而均應為被告辰○○等二十七人無罪
    之諭知。
四、末按法院認為應科拘役、罰金、或應諭知免刑或無罪之案件，被告經合法傳喚無
    正當理由不到庭者，得不待其陳述逕行判決，刑事訴訟法第三百零六條定有明文
    。本件被告地○○、乙○○、Ａ○○、未○○等四人，均經合法傳喚無正當理由
    未到庭，然本件既應為被告地○○、乙○○、Ａ○○、未○○等四人無罪之諭知
    ，自得不待其等到庭陳述而逕行判決，併此敘明。
五、至於被告辛○○、壬○○二人，因未經合法傳喚到庭，自不得不待其陳述而逕行
    判決，俟其到庭後再行判決，附此敘明。
據上論斷，應依刑事訴訟法第三百零一條第一項、第三百零六條判決如主文。
中      華      民      國    八十九    年      九      月    二十一    日
                                    臺灣臺中地方法院刑事第五庭
                                        法  官  夏  一  
右正本證明與原本無異。
如不服本判決，應於判決送達後十日內向本院提出上訴狀（應附繕本），上訴於台灣
高等法院台中分院。
                                        書記官
中    華      民      國    八十九    年      九      月    二十六    日


司法院資訊處製作；財團法人民間司法改革基金會備份。
